【裁判字號】    89,判,1390
【裁判日期】    890504
【裁判案由】    營業稅
【裁判全文】
行  政  法  院  判  決                          八十九年度判字第一三九○號
    原      告  甲○○
    被      告  臺北市稅捐稽徵處
右當事人間因營業稅事件，原告不服財政部中華民國八十八年四月二十九日台財訴字
第八八二二一九七四七號再訴願決定，提起行政訴訟。本院判決如左︰
    主  文
原告之訴駁回。
    事  實
緣原告未依規定申請營業登記擅自營業，於八十二年度向訴外人統盛有限公司進貨，
未依法取得憑證，金額計新台幣（以下同 )一、七七八、八一○元，致同年度銷售貨
物計二、一四三、一四四元（不含稅），漏開統一發票並漏報銷售額，案經財政部賦
稅署查獲，移送被告補徵營業稅一○七、一五七元，漏稅額處三倍罰鍰計三二一、四
○○元（計至百元止），及按未依法取得他人憑證總額處百分之五罰鍰計八八、九四
○元，原告不服，申請復查（被告八十六年九月三日北市稽法(乙)字第一四九四四七
號復查決定書），未獲變更，提起訴願，經台北市政府八十七年二月四日府訴字第八
六○八一一三五○一號訴願決定：「原處分關於按未依法取得他人憑證總額處百分之
五罰鍰部分撤銷；其餘訴願駁回。」原告對駁回部分仍表不服，乃提起再訴願，亦遭
駁回，遂向本院提起本訴。茲摘兩造訴辯意旨如次：
原告起訴意旨略謂︰一被告以八十六年營處字第八六○六六○號處分書補徵八十二年
營業稅及罰鍰係以原告未辦營業登記，自八十二年銷售貨物未依法取得及給予憑證，
致漏進金額一、七七八、八一○元，漏銷金額二、一四三、一四四元，逃漏營業稅，
因此補稅，並依營業稅法及稅捐稽徵法分處罰鍰。二原告雖然未辦登記，但是並未經
營商業行為，何來違章之說？八十二年間因友人吳富崇經營之九如有限公司在賣電器
用品，可以便宜價格賣給原告，因此親「自」（應係「友」字之誤）知情後委託原告
向九如公司購買音響等電器用品，原告並向九如有限公司索取二聯式統一發票交予親
友並未有任何加價行為；而目前營業稅為加值型營業稅，既未加價，而且只是代為購
買，何來營業稅？請詳加斟酌。三如果原告真有商業行為，何以八十二年有，而八十
三年沒有了呢？因為八十二年全部欲買電器音響之親友已全部購得，所以八十三年未
有任何人委託，以致八十三年即未有任何代買情形發生，可以證明原告所言不虛，原
處分關於補徵營業稅一○七、一五七元，漏稅額處三倍罰鍰計三二一、四○○元部分
（下稱系爭處分），不能令人折服，顯有違誤，爰求為判決，將再訴願決定，訴願決
定及原處分關於系爭處分撤銷等語。
被告答辯意旨略謂︰按營業稅法第二十八條規定：「營業人之總機構及其他固定營業
場所，應於開始營業前，分別向主管稽徵機關申請營業登記。︰︰︰」同法第三十二
條第一項前段規定：「營業人銷售貨物或勞務，應依本法營業人開立銷售憑證時限表
規定之時限，開立統一發票交付買受人。」同法第三十五條第一項規定：「營業人除
本法另有規定外，不論有無銷售額，應以每二月為一期於次期開始十五日內，︰︰︰
向主管稽徵機關申報銷售額，應納或溢付營業稅額。︰︰︰」同法第四十三條第一項
第三款規定：「營業人有左列情形之一者，主管稽徵機關得依照查得之資料，核定其
銷售額及應納稅額並補徵之︰︰︰三未辦妥營業登記，即行開始營業，或已申請歇業
仍繼續營業，而未依規定申報銷售額者。」同法（行為時）第五十一條第一款規定：
「納稅義務人，有左列情形之一者，除追繳稅款外，按所漏稅額處（五倍至二十倍 )
一倍至十倍罰鍰，並得停止其營業：一未依規定申請營業登記而營業者。」財政部八
十六年八月十六日台財稅第八六一九一二二八○號函修正稅務違章案件裁罰金額或倍
數參考表，關於按營業稅法第五十一條規定，未依規定申請營業登記而營業之情形，
經第一次查獲者，規定按所漏稅額處三倍罰鍰；但於裁罰處分核定前已補辦營業登記
，並已補繳稅款及以書面承認違章事實者，處二倍罰鍰。二本件原告起訴理由略謂：
「二原告雖然未辦登記，但是並未經營商業行為，何來違章之說？八十二年間，因友
人吳富崇經營之九如公司在賣電器用品，可以便宜價格賣給原告，因此親友知情後，
委託原告向九如公司購買音響等電器用品，原告並向九如有限公司索取二聯式統一發
票交予親友，並未有任何加價行為，而目前營業稅為加值型營業稅，既未加價，而且
只是代為購買，何來營業稅？三如果原告真有商業銷售行為，何以八十二年有，而八
十三年沒有了呢？因為八十二年全部欲買電器音響之親友已全部購得，所以八十三年
未有任何人委託，以致八十三年即未有任何代買情形發生，可以證明原告所言不虛，
因此請依法撤銷再訴願、訴願決定及原處分。」等語。三卷查本件原告之違章事實，
有財政部八十六年五月二十四日台財稅第八六一九九○九八二號函影本、稽核報告節
略及案關證據資料影本等附卷可稽。雖原告訴稱係親友委託其向九如有限公司購買音
響等電器用品，並未有任何加價行為，只是代為購買云云：惟查原告於八十五年在財
政部賦稅署製作之談話記錄載明：「吳富崇係本人舊識，︰︰︰本人曾在外兼差，向
其家族經營之公司購買『愛華』收錄音機等，由於購買之數量並不多，僅係利用本人
下班時至各處推銷：︰︰台北市第九信用合作社士林分社支存一九四三○號帳戶，確
為本人所有，該帳戶為本人使用，由於本人有兼差買賣小家電，故該帳戶除財務運用
外，亦有用於採購家電以供銷售。︰︰︰本人於八十二年度確有支付貴組所查之款項
共計二、七六七、七五○元予吳富崇君及其家族︰︰︰惟本人八十二年度兼差銷售小
家電產品均係小額︰︰︰其餘一、八六七、七五○元皆係本人八十二年度向統盛有限
公司：：：採購『ＡＩＷＡ』等電器品所付款項，本人未取得統盛有限公司︰︰︰八
十二年度開立予本人之發票，本人向其進貨後，則於八十二年度銷售之。︰︰︰」，
是以本案原告非但說詞前後不一，又未提出具體之反證以實其說，或就諸如資金流程
、貨物流向及說詞矛盾等情形為合理可採之說明與舉證，徒憑其空言主張，尚難對其
作有利之認定，所訴應不足採。從而，本案補徵稅額及按其所漏稅額處三倍罰鍰部分
，揆諸首揭法條規定並無不合，爰求為判決，駁回原告之訴等語。
    理  由
按「納稅義務人違反本法或稅法規定，適用裁處時之法律。但裁處前之法律有利於納
稅義務人者，適用最有利於納稅義務人之法律。」為八十五年七月三十日增訂公布之
稅捐稽徵法第四十八條之三所明定。次按「營業人銷售貨物或勞務，應依本法營業人
開立銷售憑證時限表規定之時限，開立統一發票交付買受人。．．．」、「納稅義務
人，有左列情形之一者，除追繳稅款外，按所漏稅額處五倍至二十倍罰鍰，並得停止
其營業：一未依規定申請營業登記而營業者」及「納稅義務人，有左列情形之一者，
除追繳稅款外，按所漏稅額處一倍至十倍罰鍰，並得停止其營業：一未依規定申請營
業登記而營業者」分別為行為時營業稅法第三十二條第一項前段、第五十一條第一款
及八十四年八月二日修正公布之營業稅法第五十一條第一款規定。又「八十五年七月
三十日修正公布之稅捐稽徵法第四十八條之三規定『納稅義務人違反本法或稅法之規
定適用裁處時之法律。但裁處前之法律有利於納稅義務人者，適用最有利於納稅義務
人之法律』，上開法律所稱之『裁處」，依修正理由說明，包括訴願、再訴願及行政
訴訟之決定或判決。準此，稅捐稽徵法第四十八條之三修正公布生效時仍在復查、訴
願、再訴願及行政訴訟中，尚未裁罰確定之案件均有該條之適用。」復為財政部八十
五年八月二日台財稅第八五一九一二四八七號函釋在案。本案所涉營業稅法第五十一
條規定部分，因有法律修正，應適用從新從輕之裁處時八十四年八月二日修正公布之
營業稅法第五十一條規定，合先敘明。次按營業稅法第二十八條規定：「營業人之總
機構及其他固定營業場所，應於開始營業前，分別向主管稽徵機關申請營業登記。︰
︰︰」同法第三十二條第一項前段規定：「營業人銷售貨物或勞務，應依本法營業人
開立銷售憑證時限表規定之時限，開立統一發票交付買受人。」同法第三十五條第一
項規定：「營業人除本法另有規定外，不論有無銷售額，應以每二月為一期於次期開
始十五日內，︰︰︰向主管稽徵機關申報銷售額，應納或溢付營業稅額。︰︰︰」同
法第四十三條第一項第三款規定：「營業人有左列情形之一者，主管稽徵機關得依照
查得之資料，核定其銷售額及應納稅額並補徵之︰︰︰三未辦妥營業登記，即行開始
營業，或已申請歇業仍繼續營業，而未依規定申報銷售額者。」同法第五十一條第一
款規定：「納稅義務人，有左列情形之一者，除追繳稅款外，按所漏稅額處一倍至十
倍罰鍰，並得停止其營業：一未依規定申請營業登記而營業者。」又關於按營業稅法
第五十一條規定，未依規定申請營業登記而營業之情形，經第一次查獲者，規定按所
漏稅額處三倍罰鍰；但於裁罰處分核定前已補辦營業登記，並已補繳稅款及以書面承
認違章事實者，處二倍罰鍰，有財政部八十六年八月十六日台財稅第八六一九一二二
八○號函修正稅務違章案件裁罰金額或倍數參考表可資參照。本件原告未依規定申請
營業登記擅自營業，於八十二年度向訴外人統盛有限公司進貨，未依法取得憑證，金
額計一、七七八、八一○元，致同年度銷售貨物計二、一四三、一四四元（不含稅）
，漏開統一發票並漏報銷售額，案經財政部賦稅署查獲，移送被告補徵營業稅一○七
、一五七元，漏稅額處三倍罰鍰計三二一、四○○元（計至百元止）之違章事實，有
財政部八十六年五月二十四日台財稅第八六一九九○九八二號函影本、稽核報告節略
及案關證據資料影本等附原處分卷可稽，揆之首揭說明，系爭處分補徵營業稅一○七
、一五七元，及從輕從新依營業稅法第五十一條第一款規定依漏稅額處三倍罰鍰計三
二一、四○○元（計至百元止），並無違誤，一再訴願決定遞予維持，均無不合。原
告雖訴稱：原告雖然未辦登記，但是並未經營商業行為，何來違章之說？八十二年間
，因友人吳富崇經營之九如公司在賣電器用品，可以便宜價格賣給原告，因此親友知
情後，委託原告向九如公司購買音響等電器用品，原告並向九如有限公司索取二聯式
統一發票交予親友，並未有任何加價行為，而目前營業稅為加值型營業稅，既未加價
，而且只是代為購買，何來營業稅？如果原告真有商業銷售行為，何以八十二年有，
而八十三年沒有了呢？因為八十二年全部欲買電器音響之親友已全部購得，所以八十
三年未有任何人委託，以致八十三年即未有任何代買情形發生，可以證明原告所言不
虛云云。惟查，原告於八十五年在財政部賦稅署製作之談話記錄載明：「吳富崇係本
人舊識，︰︰︰本人曾在外兼差，向其家族經營之公司購買『愛華』收錄音機等，由
於購買之數量並不多，僅係利用本人下班時至各處推銷：︰︰台北市第九信用合作社
士林分社支存一九四三○號帳戶，確為本人所有，該帳戶為本人使用，由於本人有兼
差買賣小家電，故該帳戶除財務運用外，亦有用於採購家電以供銷售。︰︰︰本人於
八十二年度確有支付貴組所查之款項共計二、七六七、七五○元予吳富崇君及其家族
︰︰︰惟本人八十二年度兼差銷售小家電產品均係小額︰︰︰其餘一、八六七、七五
○元皆係本人八十二年度向統盛有限公司：：：採購『ＡＩＷＡ』等電器品所付款項
，本人未取得統盛有限公司︰︰︰八十二年度開立予本人之發票，本人向其進貨後，
則於八十二年度銷售之。︰︰︰」，是以本案原告非但說詞前後不一，又未提出具體
之反證以實其說，或就諸如資金流程、貨物流向及說詞矛盾等情形為合理可採之說明
與舉證，徒憑其空言主張，尚難對其作有利之認定，所訴應不足採。從而，系爭處分
，認事用法並無不合，訴願決定及再訴願決定遞予維持，亦無違誤，原告起訴意旨並
無理由，應予駁回。
據上論結，本件原告之訴為無理由，爰依行政訴訟法第二十六條後段，判決如主文。
中    華    民    國     八十九      年      五      月       四        日
                    行 政 法 院 第 二 庭
                                審 判 長 評  事      陳  石  獅
                                         評  事      彭  鳳  至
                                         評  事      黃  合  文
                                         評  事      林  茂  權
                                         評  事      王  立  杰
右  正  本  證  明  與  原  本  無  異
                                         法院書記官  王  福  瀛
中    華    民    國     八十九      年      五      月       五        日


司法院資訊處製作；財團法人民間司法改革基金會備份。
